【裁判字號】    95,易,450
【裁判日期】    950317
【裁判案由】    詐欺
【裁判全文】
臺灣臺中地方法院刑事判決               95年度易字第450號
公  訴  人  臺灣臺中地方法院檢察署檢察官
被      告  乙○○
                    （
上列被告因詐欺案件，經檢察官提起公訴（九十四年度偵緝字第
一九二九號），本院合議庭裁定改以簡式審判程序審理，判決如
下：
    主  文
乙○○幫助共同意圖為自己不法之所有，以詐術使人將本人之物
交付，處有期徒刑肆月，如易科罰金，以參佰元折算壹日。
    犯罪事實
一、乙○○因缺錢花用，與某真實姓名年籍不詳自稱「吳賢」之
    成年男子，約定由乙○○提供其銀行帳戶予該名男子使用。
    而乙○○明知銀行帳戶係個人理財之重要工具，關係個人財
    產、信用之表徵，且可預見銀行帳戶之存摺、金融卡及其密
    碼如落入不明人士手中，而未加以闡明正常用途，極易被利
    用為與財產有關之犯罪工具，竟仍基於幫助「吳賢」詐欺取
    財之不確定故意，於民國九十三年九月十五日，在臺中市○
    ○路○段一四八號國泰世華銀行臺中分行，將其於該銀行（
    以下簡稱國泰世華銀行）所設立之帳號：00000000
    0000號帳戶之存摺、金融卡及其密碼，以新臺幣（下同
    ）二百元之代價，出賣予「吳賢」，而容任「吳賢」使用其
    前開銀行帳戶遂行犯罪。待「吳賢」取得乙○○之存摺、金
    融卡及其密碼後，即與其所屬詐欺集團之成員共同基於意圖
    為自己不法所有，先於九十三年九月二十二日某時，自稱「
    王先生」、「陳先生」、「陳主任」之不詳姓名年籍成年男
    子，撥打丙○○之電話，而佯稱其金融卡異常，並要丙○○
    依其指示至自動櫃員機操作，致丙○○不疑有他，而於九十
    三年九月二十二日十八時二十五分許，持其所有設於某銀行
    帳戶之金融卡，至中華郵政自動櫃員機，匯出二萬七千二百
    五十六元至乙○○所開設之上開國泰世華銀行帳戶內。嗣因
    丙○○察覺受騙上當而報警循線查獲。
二、案經臺中市警察局第一分局報告臺灣臺中地方法院檢察署檢
    察官偵查起訴。
    理  由
一、訊據被告乙○○對於上揭犯罪事實於本院審理時坦承不諱，
    且經被害人丙○○於警詢時證述其因接獲詐騙電話，誤信金
    融卡異常，輾轉去電詢問解決辦法後，而持金融卡至自動櫃
    員機依對方指示操作，致匯款至被告前揭國泰世華銀行帳戶
    等情綦詳，並有中華郵政公司自動櫃員機交易明細表一紙、
    國泰世華銀行之客戶存摺存款交易查詢單、印鑑卡暨客戶基
    本資料各一份在卷足憑，足認被告之自白與事實相符，而堪
    以採信。衡諸常情，任何人均可辦理銀行帳戶存摺使用，如
    無正當理由，實無借用他人存摺使用之理，而銀行存摺亦事
    關個人財產權益之保障，其專有性甚高，除非本人或與本人
    具親密關係者，難認有何理由可自由流通使用該存摺，一般
    人均有妥為保管及防止他人任意使用之認識，縱特殊情況偶
    需交付他人使用，亦必深入瞭解用途及合理性，始予提供，
    且該等專有物品如落入不明人士手中，而未加以闡明正常用
    途，極易被利用為與財產有關之犯罪工具，此為吾人依一般
    生活認知所易於體察之常識，而有犯罪意圖者，非有正當理
    由，竟徵求他人提供帳戶，客觀上可預見其目的，係供為某
    筆資金之存入，後再行領出之用，且該筆資金之存入及提領
    過程係有意隱瞞其流程及行為人身分曝光之用意，一般人本
    於一般認知能力均易於瞭解，是被告應可預見將其郵局金融
    帳戶之存摺、提款卡及其密碼提供他人使用，將幫助他人實
    施詐欺取財犯罪，但因需錢孔急，仍將其帳戶存摺、金融卡
    及其密碼出賣予該不詳人士，顯具縱有人以其銀行金融帳戶
    實施詐欺取財之犯罪亦不違背其本意之幫助意思至明。綜上
    所述，本件事證明確，被告犯行堪以認定，應予依法論科。
二、查自稱「吳賢」、「王先生」、「陳先生」、「陳主任」等
    人共同意圖為自己不法之所有，於如犯罪事實欄所載之時間
    ，佯稱被害人丙○○之金融卡交易異常，致丙○○陷於錯誤
    ，誤信之而依其等指示，持銀行行庫之金融卡至自動櫃員機
    按其指示操作，而匯款至被告前揭銀行帳戶，核其所為，係
    共同涉犯刑法第三百三十九條第一項之詐欺取財罪。而被告
    提供自己之銀行帳戶予「吳賢」等人，以作為詐欺取財之用
    ，主觀上係以幫助他人犯罪之意思而參與構成要件以外之行
    為，核其所為，係犯刑法第三十條第一項前段、第三百三十
    九條第一項之幫助詐欺取財罪。被告幫助該「吳賢」等成年
    人意圖為自己不法之所有，以詐術使人將本人之物交付，為
    從犯，應依刑法第三十條第二項之規定減輕其刑。爰審酌被
    告不思循正途賺錢謀生，反因貪圖小利而提供銀行帳戶供他
    人非法使用，使犯罪難以查緝，等同助長犯罪，行為殊屬不
    當，且被告迄未與被害人達成和解，並賠償其損害，惟念被
    告犯罪所得不多及於本院審理時坦承犯行，態度尚稱良好等
    一切情狀，量處如主文所示之刑，並諭知易科罰金之折算標
    準，以示懲儆。
據上論斷，應依刑事訴訟法第二百七十三條之一第一項、第二百
九十九條第一項前段，刑法第三十條第一項前段、第二項、第三
百三十九條第一項、第四十一條第一項前段，罰金罰鍰提高標準
條例第一條前段、第二條，判決如主文。
本案經檢察官甲○○到庭執行職務。
中    華    民    國    95    年    3     月    17    日
                    刑事第四庭  法  官  滕治平
上正本證明與原本無異。
如不服本判決，應於判決送達後十日內向本院提出上訴狀，上訴
於臺灣高等法院臺中分院( 須附繕本 )。
                                書記官  郭佳雯
中    華    民    國    95    年    3     月    17    日
附錄本案論罪科刑法條全文
刑法第三十條
幫助他人犯罪者，為從犯。雖他人不知幫助之情者，亦同。
從犯之處罰，得按正犯之刑減輕之。
刑法第三百三十九條
意圖為自己或第三人不法之所有，以詐術使人將本人或第三人之
物交付者，處五年以下有期徒刑、拘役或科或併科一千元以下罰
金。
以前項方法得財產上不法之利益或使第三人得之者亦同。
前二項之未遂犯罰之。


司法院資訊處製作；財團法人民間司法改革基金會備份。
